臺灣臺北地方法院民事判決
109年度訴字第6748號
原      告  林坤緯
訴訟代理人  林哲希律師
被      告  鄭為勻

上列當事人間請求返還投資款等事件，本院於民國111年8月17日
言詞辯論終結，判決如下：
    主      文
被告應給付原告新臺幣壹拾伍萬零陸佰零捌元，及自民國一百一
十一年八月十八日起至清償日止，按週年利率百分之五計算之利
息。
原告其餘之訴駁回。
訴訟費用由被告負擔五分之一，餘由原告負擔。
本判決第一項得假執行；但被告如以新臺幣壹拾伍萬零陸佰零捌
元為原告預供擔保，得免為假執行。
原告其餘假執行之聲請駁回。
    事實及理由
一、原告主張：兩造於民國104年8月4日簽訂投資協議書（下稱
    系爭投資協議），約定伊出資新臺幣（下同）50萬元（下稱
    系爭投資款）交予被告，由被告代為投資訴外人家睿工業股
    份有限公司（下稱家睿公司），被告並保證伊每年可分得系
    爭投資款8％（即4萬元，計算式；500,000×8％＝40,000）以上
    之紅利（下稱系爭紅利），伊已依約交付系爭投資款50萬元
    予被告。詎被告收受系爭投資款後，均未提供投資相關資訊
    ，且未給付任何一期紅利金額，伊應得依系爭投資協議書第
    2、5、6條約定，請求被告返還系爭投資款50萬元，並支付
    伊104年至109年，共5年間，每年4萬元之系爭紅利20萬元（
    計算式；40,000×5＝200,000），合計70萬元等語。並聲明：
    ㈠被告應給付原告70萬元，及自起訴狀繕本送達翌日起至清
    償日止，按週年利率5％計算之利息。㈡願供擔保請准宣告假
    執行。
二、被告則以：兩造確有簽立系爭投資協議，雖因家睿公司之投
    資失利，然伊已於106年至108年間陸續給付系爭紅利及返還
    系爭投資款予原告，已給付原告共36萬元，應予扣除之。此
    外，原告於108年間向伊稱有投資越南房地產之機會，稱108
    年底就可以歸還本利（下稱系爭越南投資契約），伊即交付
    13萬5,000元之投資款予原告（下稱系爭越南投資款），然
    原告後續均無為相關投資行為，亦無返還本金，原告應係詐
    騙伊訂立系爭越南投資契約，應屬侵權行為，應依民法第18
    4條規定賠償伊13萬5,000元，縱原告並無侵權行為，原告迄
    今均未歸還本利，應屬給付遲延，伊得依給付遲延之規定解
    除系爭越南投資契約並依民法第179條規定請求原告返還系
    爭越南投資款13萬5,000元，伊得以此債權為抵銷等語置辯
    。並聲明：㈠原告之訴及假執行之聲請均駁回。㈡如受不利益
    判決，願供擔保請准宣告免為假執行。
三、本院之判斷：原告主張依系爭投資協議書第2、5、6條約定
    請求被告返還系爭投資款50萬元及給付系爭紅利20萬元，為
    被告所否認，並以前詞置辯，是本件爭點應為：㈠原告依系
    爭投資協議書第2、5、6條約定請求被告返還系爭投資款50
    萬元及給付系爭紅利20萬元，有無理由？㈡被告所為抵銷抗
    辯，有無理由？茲分述如下：
　㈠原告依系爭投資協議書第2、5、6條約定請求被告返還系爭投
    資款50萬元及給付系爭紅利20萬元，有無理由？
　⒈經查，兩造確有於104年8月4日簽訂系爭投資協議，原告並已
    依系爭投資協議交付系爭投資款50萬元予被告等節，此有系
    爭投資協議、被告所開立之本票、匯款單在卷可稽（見本院
    卷第19至25頁），且為被告所不爭執（見本院卷第64頁），
    應堪憑採。次查，系爭投資協議第1條、第2條約定，原告出
    資50萬元，由被告代為投資家睿公司，被告保證原告每年可
    分得紅利為投資款之8％以上（見本院卷第19頁），堪認原告
    主張被告依系爭投資協議每年應給付原告系爭紅利4萬元等
    語非虛。又依系爭投資協議第5條、第6條約定，原告如有撤
    資需求，應於1個月通知被告，由被告一次付清投資款，原
    告並退還被告所簽本票，原告如有撤資需求，被告同意依照
    月數比例支付投資紅利（見本院卷第19頁），可知兩造約定
    原告於投資期間內，於1個月前通知被告撤資後，可隨時向
    被告請求返還系爭投資款，而被告並應依照原告撤資時之月
    數比例支付原告撤資當年度之投資紅利。
　⒉而查，原告主張最早係於107年1月26日通知被告欲撤資並請求返還系爭投資款等語（見本院卷第105頁），此有兩造間通訊軟體LINE（下稱LINE）對話紀錄在卷可證（見本院卷第109至133頁），被告就此情亦未予爭執，則依前開約定，原告應得自107年2月26日起（即通知後1個月）請求被告返還系爭投資款50萬元。此外，原告亦得依上開約定請求被告給付104年8月4日（即簽立系爭投資協議之日）計算至107年2月25日之系爭紅利，104年8月4日至107年2月25日共經過2年6月21日，又兩造既約定以月數比例計算系爭紅利，賸餘21日未滿1月應不計入，原告應得請求被告給付系爭紅利10萬元（計算式：｛40,000×2｝＋｛40,000×6÷12｝＝100,000，詳如附表一所示）。至原告雖主張得請求104年至109年共5年之系爭紅利共20萬元等語，惟查，原告既自承於107年1月26日即通知被告撤資並請求返還系爭投資款，依系爭投資協議第6條之約定即係依照撤資時之月數比例支付投資紅利，原告自不得請求撤資後之系爭紅利，是原告另請求自107年2月26日起至109年之系爭紅利等語，並非可採。從而，原告應得依前開約定請求給付系爭投資款50萬元、系爭紅利10萬元。
　⒊再查，被告已於附表二「日期」欄所示之日期以匯款方式給付原告如附表二「金額」所示款項，合計34萬元等節，此有中國信託商業銀行股份有限公司（下稱中國信託）110年2月20日中信銀字第110224839034794號函所附被告中國信託商業銀行帳戶（帳號末4碼6632）之存款交易明細、財金交易明細等件附卷可證（見本院卷第139至261頁），原告就此節亦未予爭執，堪認被告抗辯已清償如附表二所示之34萬元等語，應屬可採。至被告雖抗辯另有於107年12月20日以其中國信託帳戶（帳號末4碼6632）匯款2萬元至原告之中國信託帳戶（帳號末4碼1021），然觀諸前開帳戶明細並無此筆匯款，是被告此節抗辯，並非可採。
　⒋又按對於一人負擔數宗債務而其給付之種類相同者，如清償人所提出之給付，不足清償全部債額時，由清償人於清償時，指定其應抵充之債務，清償人不為前條之指定者，依左列之規定，定其應抵充之債務：一、債務已屆清償期者，儘先抵充。二、債務均已屆清償期或均未屆清償期者，以債務之擔保最少者，儘先抵充；擔保相等者，以債務人因清償而獲益最多者，儘先抵充；獲益相等者，以先到期之債務，儘先抵充，三、獲益及清償期均相等者，各按比例，抵充其一部，民法第321條、第322條定有明文。被告給付如附表二編號1所示之款項2萬元，因原告尚未請求撤資返還系爭投資款，自應先抵充已屆期之如附表一編號1之系爭紅利2萬元，抵充後如附表一編號1之系爭紅利剩餘2萬元。而被告給付如附表二編號2至17之款項32萬元，因系爭投資款及系爭紅利均屆清償期，被告復未依民法第321條規定指定抵充之債務，自應依民法第322條規定，先抵充先到期之如附表一編號1之系爭紅利2萬元、如附表一編號2之系爭紅利4萬元，抵充後剩餘26萬元（計算式：320,000－20,000－40,000＝260,000），再附表一編號3之系爭紅利2萬元與系爭投資款50萬元之清償期相等，應按比例抵充一部，則附表一編號3之系爭紅利應抵充1萬元（計算式：260,000÷52×2＝10,000），剩餘1萬元未清償，系爭投資款應抵充25萬元（計算式：260,000÷52×50＝250,000），剩餘25萬元未清償。
　⒌再按遲延之債務，以支付金錢為標的者，債權人得請求依法定利率計算之遲延利息，法定週年利率為5％，民法第203條定有明文。本件原告請求被告返還系爭投資款及給付系爭紅利之債權，經原告提起訴訟，起訴狀繕本於109年8月28日送達被告（見本院卷第33頁），被告迄未給付，是原告請求此部分自起訴狀繕本送達被告翌日即109年8月29日起至清償日止，按週年利率5％計算之遲延利息，核無不合，應予准許。從而，原告依系爭投資協議書第2、5、6條約定請求被告返還系爭投資款25萬元及給付系爭紅利1萬元，合計26萬元，及自109年8月29日起至清償日止，按週年利率5％計算之利息，應屬有據，逾此範圍之請求，並非有據。
　㈡被告所為抵銷抗辯，有無理由？　
　⒈按二人互負債務，而其給付種類相同，並均屆清償期者，各
    得以其債務，與他方之債務，互為抵銷，清償人所提出之給
    付，應先抵充費用，次充利息，次充原本，前開抵充之規定
    ，於抵銷準用之，民法第334條第1項前段、第323條前段、
    第342條分別定有明文。
　⒉經查，被告抗辯兩造確有訂定系爭越南投資契約，被告並於1
    07年12月13日交付原告系爭越南投資款13萬5,000元等節，
    此有國泰世華商業銀行存匯作業管理部111年7月29日國世存
    匯作業字第1110132504號函附之原告帳戶交易明細及107年1
    2月13日存款憑證、兩造LINE對話紀錄在卷可證（見本院卷
    第89頁、第369至379頁、第399頁），觀諸前開交易明細備
    註記載 「甲○○投資」等文字（見本院卷第379頁），而前開
    存款憑證亦有記載「高中同學，一起投資越南土地」等文字
    ，核與被告上開抗辯相符，又被告於109年5月21日以LINE告
    知原告：而且你還記得我有拿我老婆錢丟你那時來找我要買
    越南土地吧，1年也過去了，13萬5,000元也是錢等語（見本
    院卷第89頁、第399頁），原告則回以：家家有本難念的經
    ，希望你理解等語（見本院卷第89頁、第399頁），可知原
    告對此節亦未予否認，益徵被告上開抗辯內容，堪屬信實。
    至原告雖主張兩造並無系爭越南投資契約，被告並無交付系
    爭越南投資款13萬5,000元等語，惟查，原告自被告於本院1
    11年2月24日之準備程序陳明前開抵銷抗辯（見本院卷第296
    頁）以來，均未就被告前開抵銷抗辯內容與原告於107年12
    月13日收受被告所匯付之前開款項13萬5,000元之原因為具
    體主張及說明，僅空言否認並無收款等語，委無可採。
　⒊被告抗辯原告有詐欺其訂定系爭越南投資契約之侵權行為等
    節，然被告未就此節舉證以實其說，尚非可採，是被告抗辯
    得依民法第184條規定請求原告賠償13萬5,000元等語，應非
    有據。
　⒋惟按契約當事人之一方遲延給付者，他方當事人得定相當期
    限催告其履行，如於期限內不履行時，得解除其契約，無法
    律上之原因而受利益，致他人受損害者，應返還其利益，民
    法第254條、第179條分別定有明文。查兩造確有訂定系爭越
    南投資契約，被告並已給付系爭越南投資款13萬5,000元等
    節，業如前述，經被告催告後原告即應依約返還系爭越南投
    資款本金及利息，原告迄未履行，應負遲延責任，後經被告
    催告後仍未履行，被告並於本院111年8月17日言詞辯論期日
    當庭向原告為解除系爭越南投資契約之意思表示（見本院卷
    第394頁），堪認系爭越南投資契約業經被告解除。系爭越
    南投資契約既經被告解除，原告受有系爭越南投資款13萬5,
    000元，應屬無法律上原因而受有利益，致被告受有損害，
    是被告依民法第179條規定請求原告返還系爭越南投資款13
    萬5,000元，應屬有據。
　⒌原告得請求被告給付26萬元，及自109年8月29日起至清償日
    止，按週年利率5％計算之利息等節，已如前述，故依前開規
    定，被告對原告之13萬5,000元之債權，應先抵銷原告得請
    求之利息，再抵銷原告所得請求之本金，而自109年8月29日
    起至本院言詞辯論終結之日（即111年8月17日）止按週年利
    率5％計算之利息為2萬5,608元（計算式：260,000×｛1＋125÷3
    65＋229÷365｝×5％＝25,608，小數點以下四捨五入）。被告得
    對原告請求之13萬5,000元之債權，先予抵銷原告得請求之
    利息2萬5,608元，尚餘10萬9,392元（計算式：135,000－25,
    608＝109,392），再予抵銷原告得請求之本金26萬元後，所
    餘為15萬608元（計算式：260,000－109,392＝150,608）。綜
    上，於被告以其對原告之13萬5,000元之債權為抵銷後，原
    告得請求被告給付15萬608元，及自111年8月18日（即言詞
    辯論終結日之翌日）起至清償日止，按週年利率5％計算之利
    息。
四、綜上所述，原告依系爭投資協議書第2、5、6條約定請求被
    告給付15萬608元，及自111年8月18日起至清償日止，按週
    年利率5％計算之利息，為有理由，應予准許，逾此範圍之請
    求，為無理由，應予駁回。
五、本判決所命給付之金額未逾50萬元，依民事訴訟法第389條
    第1項第5款規定，應依職權宣告假執行。至原告就敗訴部分
    陳明願供擔保聲請宣告假執行，因訴之駁回而失所依據，不
    予准許。另被告就原告勝訴部分陳明願供擔保，聲請宣告免
    為假執行，合於法律規定，爰酌定相當之擔保金額宣告之。
六、本件事證已臻明確，兩造其餘主張與攻擊防禦方法及所提證
    據，經審酌後認與本件判決之結果不生影響，爰不另一一論
    述，併此敘明。
七、訴訟費用負擔之依據：民事訴訟法第79條。
中　　華　　民　　國　　111 　年　　8 　　月　　30　　日
                  民事第八庭  審判長法  官  鄭佾瑩
                                    法  官  陳威帆
　　　　　　　　　　　　　　　　　　法　官  邱于真
以上正本係照原本作成。
如對本判決上訴，須於判決送達後20日內向本院提出上訴狀。如
委任律師提起上訴者，應一併繳納上訴審裁判費。
中　　華　　民　　國　　111 　年　　8 　　月　　30　　日
                                    書記官  邱美嫆 
　　　　　　　　　　　　　　　　　　
附表一（民國/新臺幣）：    編號 系爭紅利期間 金額 清償期 1 104年8月4日至105年8月3日 40,000元 105年8月4日 2 105年8月4日至106年8月3日 40,000元 106年8月4日 3 106年8月4日至107年2月25日 20,000元 107年2月26日 合計：100,000元    
　　　　　　　　　　　　　　　
附表二（民國/新臺幣）：     編號 日期 金額 被告還款帳戶（帳號末4碼，其餘詳卷） 原告收受帳戶（帳號末4碼，其餘詳卷） 1 106年12月11日 20,000元 中國信託（6632） 國泰世華（4089） 2 107年5月25日 20,000元  中國信託（1021） 3 107年6月25日 20,000元   4 107年7月25日 20,000元   5 107年8月27日 20,000元   6 107年9月25日 20,000元   7 107年10月22日 20,000元   8 107年11月21日 20,000元   9 107年12月20日 20,000元  國泰世華（4089） 10 108年1月21日 20,000元   11 108年2月21日 20,000元   12 108年3月21日 20,000元   13 108年4月22日 20,000元   14 108年5月24日 20,000元   15 108年6月20日 20,000元   16 108年8月1日 20,000元   17 108年8月21日 20,000元   合計：340,000元